最高法院刑事判決　　　　　　　一○○年度台非字第一二六號
上　訴　人　最高法院檢察署檢察總長
被　　　告　潘芳芳
上列上訴人因被告違反毒品危害防制條例案件，對於台灣台南地
方法院中華民國九十七年四月十八日第一審簡易處刑確定判決（
九十七年度簡字第一○○五號，聲請案號：台灣台南地方法院檢
察署九十七年度營毒偵字第一五號），認為違背法令，提起非常
上訴，本院判決如下：
    主  文
原判決撤銷。
潘芳芳施用第二級毒品，處有期徒刑伍月，如易科罰金，以新台
幣壹仟元折算壹日。
    理  由
非常上訴理由稱：「一、按判決不適用法則或適用不當者，為違
背法令，刑事訴訟法第三百七十八條定有明文。次按刑法第四十
七條規定之累犯，必須曾受徒刑之執行完畢，或一部之執行而赦
免後，五年以內故意再犯有期徒刑以上之罪者為限，始得加重其
刑。又裁判確定前犯數罪者，併合處罰之；數罪併罰，宣告多數
有期徒刑者，於各刑中之最長期以上，各刑合併之刑期以下，定
其刑期，刑法第五十條、第五十一條第五款，定有明文。故刑法
第四十七條第一項所定『受徒刑之執行完畢』，就數罪併罰案件
，係指所定之執行刑執行完畢而言。如於定執行刑之前，因有一
部分犯罪先確定，形式上先予執行，仍應依刑法規定定其應執行
之刑，俟檢察官指揮執行『應執行刑』時，再就形式上已執行部
分予以折抵，不能謂先確定之罪已執行完畢。二、查本件被告潘
芳芳前於九十六年間因犯妨害自由罪，經台灣台南地方法院以九
十六年度訴字第三二六號判決判處有期徒刑六月確定，嗣經同院
以九十六年度聲減字第二七一六號裁定減為有期徒刑三月確定，
並於九十六年九月七日易科罰金執行完畢。但上開妨害自由罪因
與被告另犯之違反毒品危害防制條例等七罪，合於數罪併罰規定
，檢察官復聲請定應執行之刑，經台灣台南地方法院以一○○年
度聲字第三號裁定定其應執行之刑為有期徒刑一年八月確定，且
因被告已執行有期徒刑一年二月完畢，經扣抵後，將剩餘之六月
有期徒刑准予易科罰金，並於一○○年三月十七日執行完畢，此
有台灣台南地方法院一○○年度聲字第三號刑事卷及台灣台南地
方法院檢察署一○○年度執更字第六二三號執行卷可稽。準此，
被告先前所犯妨害自由罪已執行有期徒刑六月部分，依上開說明
，僅應予扣除而已，不能認為於九十六年九月七日已執行完畢，
是原確定判決認定被告基於施用第二級毒品甲基安非他命之犯意
，於九十六年十一月二十七日十時五十九分許台灣台南地方法院
檢察署觀護人室觀護助理人員對其採尿時回溯九十六小時內某時
，在不詳處所施用甲基安非他命一次之犯行，竟以累犯論處並加
重其刑，顯有適用法則不當之違法。三、案經確定，且對被告不
利，爰依刑事訴訟法第四百四十一條、第四百四十三條提起非常
上訴，以資糾正」等語。
本院按判決不適用法則或適用不當者，為違背法令，刑事訴訟法
第三百七十八條定有明文。又依刑法第四十七條規定，累犯之成
立，必須曾受徒刑之執行完畢，或一部之執行而赦免後，五年以
內故意再犯有期徒刑以上之罪者，始足當之。又裁判確定前犯數
罪者，併合處罰之；數罪併罰，宣告多數有期徒刑者，於各刑中
之最長期以上，各刑合併之刑期以下，定其刑期，同法第五十條
、第五十一條第五款前段分別定有明文。故刑法第四十七條所謂
之執行完畢，就數罪併罰案件，係指所定之執行刑執行完畢而言
。如於定執行刑之前，有部分犯罪先行確定，而先予執行，仍應
於數罪之裁判均確定後，依刑法規定，定其應執行之刑，俟檢察
官指揮執行其應執行之刑時，再就形式上已執行部分，予以折抵
扣除，不能謂先前確定之罪，已經執行完畢。經查原確定判決（
台灣台南地方法院九十七年度簡字第一○○五號）引用檢察官聲
請簡易判決處刑書所載及自行補充之事實，係認被告潘芳芳前於
民國九十六年間因犯妨害自由罪，經該院判處有期徒刑六月確定
，嗣經同院以九十六年度聲減字第二七一六號裁定減為有期徒刑
三月確定，並於九十六年九月七日易科罰金執行完畢。乃被告於
前施用毒品案件，經令入台灣高雄女子監獄執行強制戒治，於九
十二年一月十六日停止處分之執行出所，竟基於施用第二級毒品
甲基安非他命犯意，於九十六年十一月二十七日十時五十九分，
經台灣台南地方法院檢察署觀護助理人員對之採尿回溯九十六小
時內之某時，在不詳處所，施用甲基安非他命一次，嗣因該次採
尿送驗結果呈甲基安非他命陽性反應，而查知上情，乃依檢察官
聲請簡易判決處刑，論處被告施用第二級毒品（累犯）罪刑。而
被告於九十六年間所犯妨害自由罪，經原審法院判處有期徒刑六
月，嗣經該院減刑為有期徒刑三月，形式上雖於九十六年九月七
日易科罰金執行完畢。然被告另於九十四、九十五年間因違反毒
品危害防制條例案件，先後經台灣高雄地方法院、台灣嘉義地方
法院及原審法院分別判處七罪刑確定，且其因與上開妨害自由罪
合於數罪併罰規定，經台灣台南地方法院依檢察官聲請，於一○
○年一月二十八日以一○○年度聲字第三號裁定定其應執行之刑
為有期徒刑一年八月，如易科罰金，以銀元三百元即新台幣九百
元折算一日確定。此有台灣高等法院被告前案紀錄表及上開刑事
裁定足稽。揆諸首揭說明，被告於九十六年間因犯妨害自由罪，
所處有期徒刑三月，形式上雖已於九十六年九月七日易科罰金執
行完畢，然其嗣既與被告另犯上開違反毒品危害防制條例之七罪
刑，因合於數罪併罰規定，經原審法院裁定定其應執行刑有期徒
刑一年八月確定。則該妨害自由罪所處有期徒刑三月，實際上僅
應於檢察官執行該一年八月有期徒刑時，將之扣除折抵而已，不
能認為已經執行完畢，此亦有台灣台南地方法院檢察署一○○年
度執更字第六二三號執行卷可按。則原確定判決事實以被告本件
施用第二級毒品犯行，係在其前犯之妨害自由罪，九十六年九月
七日執行完畢後五年內故意所為，而依刑法第四十七條規定，論
以累犯，並加重其刑，自有判決適用法則不當之違法。案經確定
，且於被告為不利，非常上訴意旨執以指摘，洵有理由，應由本
院將原判決撤銷，另行判決如主文第二項所示，以資救濟。
據上論結，應依刑事訴訟法第四百四十七條第一項第一款但書、
毒品危害防制條例第十條第二項、刑法第十一條前段、第四十一
條第一項前段，判決如主文。
中    華    民    國  一○○  年    五    月   十二   日
                      最高法院刑事第十庭
                          審判長法官  黃  一  鑫  
                                法官  張  春  福  
                                法官  林  勤  純  
                                法官  陳  國  文  
                                法官  宋  明  中  
本件正本證明與原本無異
                                      書  記  官  
中    華    民    國  一○○  年    五    月   二十   日
                                                      Ｑ

附錄法條：
毒品危害防制條例第十條第二項
施用第二級毒品者，處三年以下有期徒刑。